【裁判字號】    99,聲,110
【裁判日期】    990726
【裁判案由】    聲明異議
【裁判全文】
臺灣高等法院花蓮分院刑事裁定           99年度聲字第110號
異  議  人
即 受刑 人  甲○○
上列異議人即受刑人因違反洗錢防制法等案件，對於臺灣花蓮地
方法院檢察署檢察官之執行指揮（95年度執他字第397號），聲
明異議，本院裁定如下：
    主  文
異議駁回。
    理  由
一、本件聲明異議意旨略以：異議人因違反洗錢防制法等案件，
    經臺灣花蓮地方法院判處罪刑，提起上訴後，再經臺灣高等
    法院花蓮分院判處有期徒刑1年，並諭知未扣案犯罪所得沒
    收，本案已將先前扣押款項發還被害人，嗣並將扣留之存摺
    及印章發還異議人，惟檢察官又於民國99年4月19日扣押異
    議人於金融機構之存款，為此不服並聲明異議云云。
二、按受刑人或其法定代理人或配偶以檢察官執行之指揮為不當
    者，得向諭知該裁判之法院聲明異議，刑事訴訟法第484條
    定有明文。該條所稱「諭知該裁判之法院」，乃指對被告之
    有罪判決，於主文內實際宣示其主刑、從刑之裁判而言，最
    高法院79年度台聲字第19號判例可資參照，是對執行檢察官
    之指揮執行聲明異議者，應向所執行裁判之諭知法院為之。
    又該條所稱「檢察官執行之指揮不當」，應係指檢察官有積
    極執行指揮之違法及其執行方法有不當等情形而言（最高法
    院77年台抗字第741號裁定、95年度台抗字第486號裁定參照
    ）。經查本件異議人因違反洗錢防制法等案件，經本院於95
    年2月8日以93年度上訴字第97號判決確定，判處異議人有期
    徒刑1年，緩刑5年，並宣告因犯洗錢罪所得財物除被害金額
    即新台幣（下同）6,069,849元應發還予被害人外，其餘因
    犯罪所得財物4,230,151元沒收，如全部或一部不能沒收時
    ，以其財產抵償之。經檢察官依該確定判決執行宣告沒收犯
    罪所得金額，有本院調取臺灣花蓮地方法院檢察署95年度執
    他字第397號卷宗核閱無訛。異議人於檢察官指揮執行時，
    向本院就上開執行命令聲明異議，揆之上開規定及最高法院
    裁判意旨，即為法之所許，程序上並非違法，合先敘明。
三、次按罰金、罰鍰、沒收、沒入、追徵、追繳及抵償之裁判，
    應依檢察官之命令執行之，刑事訴訟法第470條第1項定有明
    文。經查臺灣花蓮地方法院檢察署檢察官執行本院前開確定
    判決宣告沒收犯罪所得金額，調取異議人財產所得明細後發
    現異議人名下尚有存款509,135元，而於99年4月15日以花檢
    家丁95執他397字第06409號函依據本院上開確定判決內容，
    就宣告沒收犯罪所得金額4,230,151元，尚餘1,471,827元未
    沒收部分，囑請南投縣魚池鄉農會自異議人帳戶（000-000-
    0000000-0及000-000-0000000-0）內扣押509,135元之存款
    債權，嗣於99年4月19日實際扣款異議人帳戶內金額共504,0
    10元（有南投縣魚池鄉農會99年4月28日魚農信字第0990001
    219號函1紙在卷可依）在案。上開檢察官依據法律規定及確
    定判決之諭知內容指揮執行，要難指為侵害異議人權利，且
    其執行方法亦無不當可言。異議人以本案檢察官未曾以書面
    或電話告知，即逕由異議人帳戶內扣取存款，認為檢察官之
    執行命令不當，有違憲法財產權保障之規定云云，即非可取
    。況檢察官指揮執行時，依其職權裁量行使，既已斟酌具體
    情狀說明執行依據及方式，且未見有逾越法律授權、專斷等
    濫用權力之情事，堪認檢察官於本案執行之指揮，並無不當
    ，亦無違反公平合理原則。可知異議人上開異議意旨，要係
    就檢察官依職權裁量之事項任意爭執，所為異議，難認為有
    理由，應予駁回。
據上論斷，依刑事訴訟法第486條，裁定如主文。
中    華    民    國    99    年    7     月    26    日
            刑事庭審判長法  官 謝志揚
                        法  官 林慶煙
                        法  官 張健河
以上正本證明與原本無異。
如不服本裁定，應於裁定送達後5日內向本院提出抗告狀。抗告
書狀，並應敘述抗告之理由。
中    華    民    國    99    年    7     月    26    日
                        書記官 徐文彬

司法院資訊處製作；財團法人民間司法改革基金會備份。
